【裁判字號】    97,易,525
【裁判日期】    971224
【裁判案由】    詐欺
【裁判全文】
臺灣雲林地方法院刑事判決               97年度易字第525號
公  訴  人  臺灣雲林地方法院檢察署檢察官
被      告  乙○○
上列被告因詐欺案件，經檢察官聲請簡易判決處刑（97年度偵字
第2452號），本院斗六簡易庭認不宜依簡易判決處刑（97年度六
簡字第219號），移送本院刑事庭，改行通常程序，判決如下：
    主      文
乙○○幫助意圖為自己不法之所有，以詐術使人將本人之物交付
，處有期徒刑柒月。
    事      實
一、乙○○能預見提供自己帳戶予他人使用，足供幫助他人從事
    詐欺等不法之犯行，竟基於縱他人將其提供之帳戶作為詐欺
    等財產犯罪之用亦不違背其本意之幫助犯意，於民國96年
    11月26日後，96年12月19日前之某日，在不詳地點，將其前
    於彰化商業銀行股份有限公司（下稱彰化銀行）斗六分行開
    設之帳號：00000000000000號帳戶存摺及提款卡，交付予不
    詳姓名年籍之詐騙分子，並告知提款密碼而施以幫助。嗣該
    詐騙分子意圖為自己不法所有，基於詐欺取財之犯意，於96
    年12月19日下午6時10分許，撥打電話予丙○○佯稱：其係
    丙○○朋友蔡宜真之父親，因遭地下錢莊的人討債，急需用
    錢等語，以此方式施用詐術，使丙○○陷於錯誤，於同日下
    午6時10分許，將新臺幣（下同）30,000元匯入乙○○上開
    彰化銀行帳戶。
二、案經雲林縣警察局斗六分局報告臺灣雲林地方法院檢察署檢
    察官偵查後聲請簡易判決處刑。
    理      由
甲、程序部分：
一、按被告以外之人於審判外之言詞或書面陳述，除法律有規定
    者外，不得作為證據。又被告以外之人於審判外之陳述，雖
    不符前4條之規定，而經當事人於審判程序同意作為證據，
    法院審酌該言詞陳述或書面陳述作成時之情況，認為適當者
    ，亦得為證據，刑事訴訟法第159條第1項、第159條之5第1
    項定有明文。
二、查丙○○之警詢筆錄；高雄市政府警察局左營分局新莊派出
    所受理各類案件紀錄表、受理詐騙帳戶通報警示簡便格式表
    、內政部警政署反詐騙案件紀錄表、丙○○所有之帳號：
    00000000000000 郵局存摺內頁影本、彰化商業銀行斗六分
    行97年1 月8 日彰斗六字第0970010 號函、存戶乙○○基本
    資料、彰化商業銀行斗六分行97年7 月16日彰斗六字第
    0970717 號函、存戶乙○○之基本資料表及96、97年間之交
    易明細，均為被告乙○○以外之人於審判外之言詞及書面陳
    述，惟被告及檢察官於本院審理時同意作為證據，本院揆諸
    前開法條規定，並審酌前開言詞及書面陳述作成時之情況，
    認為適當，自得作為證據，合先敘明。
乙、實體部分：
一、訊據被告乙○○矢口否認有何幫助詐欺取財之犯行，辯稱：
    其當時住在友人甲○○家中，彰化銀行的存摺和提款卡就是
    當時不見的云云。經查：
    (一)被告乙○○於88年12月16日在彰化商業銀行斗六分行開設
      帳號：00000000000000號帳戶，於96年11月26日提領
      5,500元後，某詐騙分子於96年12月19日下午6時10分許，
      撥打電話予丙○○佯稱：其係丙○○朋友蔡宜真之父親，
      因遭地下錢莊的人討債，急需用錢等語，丙○○因而於同
      日下午6時10 分許，將30,000元匯入乙○○上開彰化銀行
      帳戶之事實，業據丙○○於警詢指述綦詳，並有高雄市政
      府警察局左營分局新莊派出所受理各類案件紀錄表、受理
      詐騙帳戶通報警示簡便格式表、內政部警政署反詐騙案件
      紀錄表（警卷第10頁至第12頁）、丙○○所有之帳號：
      00000000000000郵局存摺內頁影本（警卷第3頁）、彰化
      商業銀行斗六分行97年1月8日彰斗六字第0970010號函、
      存戶乙○○基本資料（警卷第4頁至第5頁）、彰化商業銀
      行斗六分行97年7月16日彰斗六字第0970717號函、存戶乙○○之基本資料表及96、97年間之交易明細（本院卷第11
      頁至第14頁）各1份在卷，復為被告所坦認在卷，堪以認
      定。
    (二)被告乙○○雖然辯稱前開彰化銀行存摺、提款卡係於友人
      甲○○家所丟掉云云，證人甲○○亦於本院97年12月10日
      審理時到庭具結證稱：被告於96年10月中旬、11月左右某
      日開始，到今年大概4、5月住在證人家中，剛住沒多久有
      聽被告提過彰化銀行存摺及提款卡不見，當時還有幫忙找
      ，但沒有找到，被告當時戒指和信用卡也有遺失，不知道
      後續有沒有掛失或報警（本院卷第68頁背面至第71頁）等
      語。然查：
      1.被告前於本院97年7月30日本院準備程序時供稱：「（
        問：你何時發現簿子不見了？）家裡收到通知時我才知
        道，上個月底我才知道的，因為我沒有住在家裡，家裡
        聯絡不到我。」、「（問：你怎麼知道簿子在他家丟的
        ？）我去年回來之後，住在他家而已。」、「（問：你
        丟了那些東西？）就簿子、提款卡這些而已。」（本院
        卷第24頁）等語。從被告上開供述看來，被告是因為被
        害人遭詐騙，後來收到通知之後「才知道彰化銀行存摺
        、提款卡遺失」，想來之前住在甲○○家中才推測是在
        甲○○家中不見的。然而對照證人甲○○的證詞，被告
        是96年10月中旬到11月左右某天住到甲○○家中沒多久
        就發現彰化銀行存摺和提款卡遺失，同時還有戒指和信
        用卡遺失，證人甲○○一起幫忙找但找不到這樣完全不
        同的情節，兩人描述的情況何以會有如此明顯的歧異，
        實在是非常的可疑。
      2.再者，被告供稱其於96年11月26日重新辦存摺並提領彰
        化銀行戶頭最後一筆剩餘的5,500 元（本院卷第72頁背
        面）之後，接著在96年12月7 日再被提領100 元後，從
        96年12月14日開始，彰化銀行戶頭就開始有不正常的當
        日進出，緊接著被害人就在97年12月19日遭詐騙匯款，
        而被告也因為「存款已經提領完，戶頭沒錢所以沒有掛
        失」（同上卷同頁），這樣被告「重新辦好存摺，領光
        戶頭的錢」之後，「剛好遺失」，接著「馬上被拿來詐
        騙」，時間、時機緊接，未免過度的「巧合」。更不要
        說被告無法合理解釋，為什麼詐騙分子會知道被告的帳
        戶密碼，可以順利的提領被告彰化銀行戶頭裡的款項。
      3.準此，被告的辯解和證人甲○○的證詞有明顯的出入，
        復與常理不符，難以採信。
    (三)被告既然在「存摺、提款卡何以離開其掌握」這個重要的
      關鍵說謊，目的無非是隱瞞其出於本意而交付彰化銀行的
      存摺及提款卡，並且告知密碼之事實。而在利用人頭帳戶
      詐騙犯罪如此猖狂的現在，以被告的智識，當然也知道明
      明只要簡單的身分證件就可以輕易開戶，之所以不自行開
      戶，而需要他人提供帳戶，自然就是要做不法使用。從而
      被告有幫助詐欺之未必故意甚明。綜上，本案事證明確，
      被告幫助詐欺取財犯行堪以認定，應依法論科。
二、論罪科刑之理由
    (一)核被告乙○○所為，係犯刑法第30條第1項前段、第339條
      第1項幫助詐欺取財罪。
    (二)被告以幫助他人犯罪之犯意，為構成要件以外之行為，為
      幫助犯，應依正犯之刑減輕之。
    (三)爰審酌被告並無構成累犯之前科，有臺灣高等法院被告前
      案紀錄表1份附卷可考，其將己身之帳戶存摺、提款卡、
      密碼等物提供詐騙集團，導致無辜之被害人受有損害，及
      犯後矢口否認，未見悔意等犯罪之動機、手段、目的及造
      成損害等一切情狀，量處如主文所示之刑。
三、據上論斷，應依刑事訴訟法第299條第1項前段、第452條，
    刑法第339條第1項、第30條，刑法施行法第1條之1，判決如
    主文。
本案經檢察官郭俊男到庭執行職務
中    華    民    國    97    年    12    月    24    日
                  刑事第三庭審判長法  官  林輝煌
                                  法  官  蕭雅毓
                                  法  官  李貞瑩
以上正本證明與原本無異。
如不服本判決應於收受送達後十日內向本院提出上訴書狀，並應
敘述具體理由；其未敘述上訴理由者，應於上訴期間屆滿後二十
日內向本院補提理由書（均須按他造當事人之人數附繕本）「切
勿逕送上級法院」。
                                  書記官  金雅芳
中    華    民    國    97    年    12    月    24    日
附錄本案論罪科刑法條全文
中華民國刑法第339條（普通詐欺罪）
意圖為自己或第三人不法之所有，以詐術使人將本人或第三人之
物交付者，處5年以下有期徒刑、拘役或科或併科1千元以下罰金
。
以前項方法得財產上不法之利益或使第三人得之者，亦同。
前二項之未遂犯罰之。
中華民國刑法第30條（幫助犯及其處罰）
幫助他人實行犯罪行為者，為幫助犯。雖他人不知幫助之情者，
亦同。
幫助犯之處罰，得按正犯之刑減輕之。


司法院資訊處製作；財團法人民間司法改革基金會備份。
